【裁判字號】    99,裁,342
【裁判日期】    990205
【裁判案由】    虛報進口貨物產地
【裁判全文】
最  高  行  政  法  院  裁  定
                                       99年度裁字第342號
聲  請  人  順鑫實業有限公司
代  表  人  甲○○
訴訟代理人  邵瓊慧律師
            陳素芬律師
上列聲請人因與相對人財政部基隆關稅局間虛報進口貨物產地事
件，對於中華民國98年10月22日本院98年度裁字第2488號裁定，
聲請再審，本院裁定如下：
    主  文
再審之聲請駁回。
再審訴訟費用由聲請人負擔。
    理  由
一、按當事人對於本院所為裁定聲請再審，必須原裁定具有行政
    訴訟法第273條之情形者，始得為之。而該條第1項第1款所
    謂「適用法規顯有錯誤者」，係指原裁判所適用之法規與該
    案應適用之法規相違背，或與解釋判例有所牴觸而言。至於
    法律上見解之歧異，聲請人對之縱有爭執，要難謂為適用法
    規顯有錯誤，而據為再審之理由。
二、本件聲請人主張本院98年度裁字第2488號裁定（下稱原裁定
    ）有行政訴訟法第273條第1項第1款所定之再審事由，對之
    聲請再審，其聲請意旨略謂：懲治走私條例第2條第3項授權
    行政院公告「管制物品項目及其數額」，其公告屬行政罰法
    第5條之「法律或自治條例」，是該公告如有變更，致行為
    時與最初裁處時規定有所不同時，即應適用行政罰法第5條
    規定，以裁處時之公告規定為依據。財政部民國（下同）98
    年7月3日台財關字第09805019890號函業已明示行政院公告
    之管制物品項目及其數額，為海關緝私條例第37條構成要件
    之一部分，其變更應認為行政罰法第5條之法律變更；學者
    通說及法務部96年3月6日法律字第0960700154號函亦均承認
    補充空白構成要件之行政命令該當行政罰法第5條規定之法
    律；法務部行政罰法諮詢小組多數意見亦認為主管機關進口
    管制公告，屬行政罰法第5條之「法律」；大法官亦將行政
    機關對管制事項之公告視為法規命令而進行審查，並無將其
    作為「事實」而不予審查，此觀諸司法院釋字第465號解釋
    及第570號解釋即明。是作為補充海關緝私條例第37條構成
    要件之行政院公告，屬裁罰性法律之一部分，如有變更，自
    應適用行政罰法第5條前段規定。行政院既於系爭貨物輸入
    後（行為時）、及裁處作成日之同時發布行政院97年2月27
    日院臺財字第0970004567號公告（下稱系爭行政院公告），
    即為裁罰法令有所變更，應以裁處時之法令為應適用法令。
    系爭貨物於裁處時已非管制項目，相對人仍認定系爭貨物違
    反管制規定而予以處罰，即與應適用之系爭行政院公告不符
    ，應予撤銷。原裁定錯誤適用行政罰法第5條前段規定及系
    爭行政院公告，遽駁回聲請人之上訴，其裁定即有違背法令
    ，而應予廢棄云云。
三、本院查：原裁定駁回聲請人之上訴，係以：「．．．經核其
    上訴理由，無非重述其主觀歧異之見解，對原審認定事實及
    適用法律之職權行使，指摘為不當，與所謂原判決『違背法
    令』之情形顯不相當，難認對原判決之如何違背法令已有具
    體之指摘。．．．應認其上訴為不合法。另管制物品重行公
    告，乃是行政上適應當時情形所為事實上之變更，並非處罰
    法律有所變更，自不得據為廢止處罰之認定，無論公告內容
    之如何變更，其效力皆僅及於以後之行為，殊無溯及既往而
    使公告以前之違法行為受何影響之理，即無從新從輕原則之
    適用，上訴人主張本案有從新從輕原則適用云云，尚難執為
    有利於上訴人之論據，併此敘明。」等詞，為其判斷之論據
    。聲請人雖執財政部98年7月3日台財關字第09805019890號
    函釋，主張系爭行政院公告修正「管制物品項目及其數額」
    丙項，應屬法律變更，而有行政罰法第5條從新從輕原則之
    適用云云。惟參諸司法院釋字第103號解釋：「行政院依懲
    治走私條例第2條第2項專案指定管制物品及其數額之公告，
    其內容之變更，對於變更前走私行為之處罰，不能認為有刑
    法第2條之適用。」之意旨，係認為行政院依懲治走私條例
    專案指定管制物品及其數額之公告，其內容之變更對於走私
    行為之刑罰而言，並無刑法第2條新舊法比較之適用，亦即
    上開解釋亦認其非屬法律變更，此解釋雖係針對刑法第2條
    之適用而為之，然行政罰法第5條與刑法第2條同係就行為後
    法律有變更時如何適用之情形而為規範，本件亦同涉行政院
    依懲治走私條例第2條專案指定管制物品及其數額之公告，
    上開解釋意旨自得參照。況依上開財政部98年7月3日台財關
    字第09805019890號函釋：「．．．（二）．．．上開公告
    內容變更（指行政院依懲治走私條例第2條第3項授權公告之
    『管制物品項目及其數額』其內容之變更），須於原處分機
    關為第1次裁處前發生，始有行政罰法第5條『從新從輕原則
    』之適用。至於原處分機關最初裁處後公告內容之變更則無
    適用。」查系爭行政院公告係於97年2月27日發布，未特定
    法規生效日，應依中央法規標準法第13條規定，自發布之日
    97年2月27日起算至第3日即97年2月29日起發生效力；而相
    對人係於97年2月27日作成原處分（即最初裁處時），斯時
    系爭行政院公告尚未生效，自無適用系爭行政院公告之餘地
    ，從而相對人適用裁處時之行政院92年10月23日院臺財字第
    0920056338號公告修正「管制物品項目及其數額」丙項，於
    法即屬無違。聲請人上開再審意旨，無非係其執法律上見解
    之歧異而為爭議，尚難謂原裁定有行政訴訟法第273條第1項
    第1款適用法規顯有錯誤之情形，其再審之聲請，並無再審
    理由，應予駁回。
四、據上論結，本件聲請為無理由。依行政訴訟法第283條、第
    278條第2項、第104條、民事訴訟法第95條、第78條，裁定
    如主文。
中    華    民    國    99    年    2     月    5     日
                    最高行政法院第四庭
                        審判長法官  劉  鑫  楨
                              法官  林  茂  權
                              法官  鄭  忠  仁
                              法官  曹  瑞  卿
                              法官  陳  鴻  斌
以  上  正  本  證  明  與  原  本  無  異
中    華    民    國    99    年    2     月    5     日
                              書記官  吳  玫  瑩


司法院資訊處製作；財團法人民間司法改革基金會備份。
